【裁判字號】    95,抗,10
【裁判日期】    950831
【裁判案由】    選任清算人
【裁判全文】
臺灣宜蘭地方法院民事裁定                95年度抗字第10號
抗  告  人  盧廷珪
上列抗告人因與相對人羅東窯業股份有限公司間選任清算人事件
，對於民國95年6 月23日本院95年度司字第13號所為裁定，提起
抗告，本院裁定如下：
    主  文
原裁定廢棄。
選派羅希寧會計師（住宜蘭縣羅東鎮○○路○段57巷15號3樓）為
相對人羅東窯業股份有限公司之清算人。
第一、二審程序費用新臺幣貳仟元由相對人羅東窯業股份有限公
司負擔。
    理  由
一、抗告意旨略以：抗告人為坐落宜蘭縣冬山鄉○○段649-1、6
    53地號土地之所有權人，相對人羅東窯業股份有限公司（下
    稱羅東窯業公司）則為前開土地之地上權人。相對人羅東窯
    業公司前於民國74年8 月間經濟部撤銷登記在案，本依法應
    進行清算程序，然該公司迄未為清算，且公司章程中並無章
    定清算人之規定，而羅東窯業公司之全體董事均已過世，事
    實上亦無法依公司法相關規定召開股東會決議選任清算人。
    抗告人為請求塗銷前開地上權登記，自屬利害關係人，乃依
    民法第38條之規定聲請法院選任清算人，然經原審駁回其聲
    請，為此提起本件抗告，請求廢棄原裁定，准予選任羅希寧
    會計師為相對人羅東窯業公司之清算人等語。
二、按公司因主管機關發布解散命令而當然解散，應即進行清算
    。觀諸公司法第315 條第1項第8款、第24條規定自明。次按
    ，公司之清算，以董事為清算人。但本法或章程另有規定或
    股東會另選清算人時，不在此限。不能依前項之規定定清算
    人時，法院得因利害關係人之聲請，選派清算人。同法第32
    2 條亦定有明文。查本件抗告人主張其為坐落宜蘭縣冬山鄉
    ○○段649-1、653地號土地之所有權人，相對人下稱羅東窯
    業公司則為前開土地之地上權人。相對人羅東窯業公司前於
    74年8月間經濟部撤銷登記在案，然該公司迄未為清算，且
    公司章程中並無章定清算人之規定，該公司董事亦已先後於
    50年至77年間全部過世，無法依公司法相關規定召開股東會
    決議選任清算人等事實，業據其提出與所述相符之土地登記
    謄本、羅東窯業公司登記事項表、羅東窯業公司全體董事即
    戊○○、丙○○、甲○○、丁○○、藍精銳、乙○○等7人
    之戶籍謄本等件附卷為佐，並有經濟部中部辦公室95年8 月
    9日經中三字第09530949860號函檢送之羅東窯業公司章程在
    卷可按。是由上開資料，足認相對人羅東窯業公司前經主管
    機關解散後，迄未進行清算程序，該公司章程中並無章定清
    算人之規定，且該公司全體董事均已過世，確有不能依公司
    法第322條第1項之規定定其清算人之情事，則抗告人以其為
    相對人羅東窯業公司之利害關係人身分，請求本院為羅東窯
    業公司選派清算人，應為有理由。原裁定以原審卷附資料，
    並無相對人章程規定清算人人選之資料，而抗告人亦未釋明
    相對人有何無法依股東會決議方式選任清算人之情形，且縱
    章程未規定清算人，亦無法依股東會決議方式選任，則亦應
    以董事為法定清算人，抗告人亦未釋明有何無法以法定清算
    人為清算人之情形，故本件相對人既已有法定清算人，自無
    再聲請法院另選派清算人之餘地，而駁回抗告人之聲請，尚
    有未洽。抗告意旨指摘原裁定不當，聲明廢棄，請求法院選
    任清算人，非無理由。又抗告人推薦羅希寧會計師擔任
    本件之清算人，核其具有會計專業，在羅東窯業公司別無其
    他人適合擔任其清算人之情形，應屬適當，爰選派羅希寧會
    計師（住宜蘭縣羅東鎮○○路○段57巷15號3樓）為羅東窯業
    公司之清算人。
三、據上論結，本件抗告為有理由，依非訟事件法第46條、民事
    訴訟法第492條，裁定如主文。
中    華    民    國    95    年    8     月    31    日
                  台灣宜蘭地方法院民事庭
                        審判長法  官  楊麗秋
                              法  官  辜漢忠
                              法  官  林翠華
正本與原本無異。
如不服本裁定，僅得於收受本裁定正本送達後10日內，以適用法
規顯有錯誤為理由，向本院提出再抗告狀，（須附繕本一份及繳
納再抗告裁判費新台幣1,000元），經本院許可後紿可再抗告。
中    華    民    國    95    年    8     月    31    日
                              書記官  陳旺誠


司法院資訊處製作；財團法人民間司法改革基金會備份。
